【裁判字號】    89,上易,399
【裁判日期】    890601
【裁判案由】    竊盜等
【裁判全文】
臺灣高等法院臺南分院刑事判決          八十九年度上易字第三九九號  Ａ
      上  訴  人  臺灣雲林地方法院檢察署檢察官
      被      告  丙  ○  ○
      被      告  甲  ○  ○
      被      告  乙  ○  ○
右上訴人因被告竊盜等案件，不服臺灣雲林地方法院八十八年度易字第二三五號中華
民國八十八年十二月二十二日第一審判決（起訴案號：臺灣雲林地方法院檢察署八十
七年度偵字第六○六五號），提起上訴，本院判決如左：
      主      文
上訴駁回。
      理      由
一、公訴意旨略以：被告丙○○、甲○○、乙○○共同意圖為自己、或丙○○不法之
    所有，於民國八十六年三月間，在雲林縣斗六市○○路廿九號前，竊取丁○○所
    有一九九二年份、三一九九ＣＣ、車號ＴＮ─六０三三號賓士車輛乙部，得手後
    共同加以解體車身、及改造引擎號碼後，裝在丙○○所有一九九一年份、三一九
    九ＣＣ、車號ＣＨ─三六００號賓士車上使用即俗稱借屍還魂車，足生損害於監
    理機關對於車輛引擎號碼管理之正確性，嗣為警於八十七年五月廿四日查獲，因
    認被告彼等三人共犯有刑法第三百二十條第一項、第二百十二條之罪嫌云云。
二、按犯罪事實應依證據認定之，無證據不得推定其犯罪事實，刑事訴訟法第一百五
    十四條定有明文。又按認定犯罪事實須依證據，是否可信更須參酌各方面之情形
    ，尤不能以推測猜想之詞，以為科刑之基礎；又按認定犯罪事實所憑之證據，雖
    不以直接證據為限，然必須該項證據對於待證事實確能供證明之資料，始堪採取
    ，最高法院二十年上字第九五八號、二十二年上字第三六三二號分別著有判例可
    參。本件公訴人認被告丙○○、甲○○、乙○○共犯有刑法第三百二十條第一項
    、第二百十二條之罪嫌，無非係以被告彼等八十六年三月間，在雲林縣斗六市○○路廿九號前，竊取丁○○所有賓士車輛乙部，得手後共同加以解體車身、及改
    造引擎號碼後，裝在被告丙○○所有一九九一年份、三一九九ＣＣ、車號ＣＨ─
    三六００號賓士車上使用，為其上揭犯行之論據。惟訊之被告丙○○、甲○○、
    乙○○三人，均堅決否認有前揭犯行，被告丙○○辯稱：該車購車時因稅捐問題
    ，所以登記與林惠玲〔被告丙○○妹妹〕名下，八十四年十二月二十九日登記在
    被告甲○○名下，是甲○○當時受僱開車，為便利辦理保險及理賠問題，所以登
    記在甲○○名下，伊於偵查中即提出ＣＨ─三六００號車子所有出廠證明及車籍
    資料，使用期間亦曾因車禍送修，是否送修期間遭保養廠人員動手腳，亦未可知
    ，焉能以ＣＨ─三六００號車子之變速箱後三碼及行李箱車身辨識碼遭改造，即
    認被告丙○○有竊車及偽造文書情事，參以車子送修完畢，一般人通常會注意車
    子引擎是否順暢，其他零件各部分是否正常運作，根本不會特別去檢查車身號碼
    ，公訴人以上開車輛價值頗高，臆測車主送修之際，會格外留心顯違常情，再者
    ，伊該車子於八十六年三月間，有投保車險，保險期間如有事故，可獲理賠，根
    本不用更換車身，伊沒有竊車等語；被告甲○○辯稱：伊八十四年七月假釋後，
    即受僱於被告丙○○，白天上班由伊開車，下班後就不知何人開車，伊開去中華
    賓士保養二次，其他不清礎，伊對車子外行，之前做餐飲工作，沒有做過車子修
    理工作，該車因保險問題，始以被告甲○○名義登記，稅費都是由丙○○支付，
    伊沒有竊車等語；被告乙○○辯稱：伊受僱丙○○十幾年，直至八十七年四月間
    車禍後二個月離職，伊受僱從事送貨工作，賓士車〔指該車〕是丙○○要伊開時
    才開，之前開去中華賓士修車廠保養二次，時間忘了，伊沒有竊車等語。
三、經查：被告丙○○所有而登記在林惠玲名下之車號ＣＨ─三六００〔原車號為Ａ
    Ｃ─三九六九號〕賓士汽車，其車型為三００ＳＥＬ三二、三０─０六七０一、
    ０一─二二一七０，生產號碼一０四九九０─一二─０一九二二一，引擎號碼Ｗ
    ＤＢ一四００三三─一Ａ─０四三０二九號，係於八十一年二月十三日購買，有
    訂購合約書、交車證明書、及新車交車資料袋等影本可按。該車八十四年十二月
    二十九日由林惠玲過戶登記與甲○○，原車號ＡＣ─三九六九號同時變更為車號
    ＣＨ─三六００號，並有汽車各項異動登記書、汽車過戶登記書、及汽車新領牌
    照登記書等影本可稽。而扣案之車身號碼〔即同引擎號碼，公訴人起訴認係改造
    引擎號碼，應屬誤會〕ＷＤＢ0000000Ａ０六０六二八號，確為登記丁○○所有、由其子黃輝雄使用之車號ＴＮ─六０三三號賓士車車身乙節，亦經證人
    黃輝雄到庭證以：伊有到宜蘭指認ＣＨ─三六００號賓士車，車子音響及車頂天
    窗絨布，剛好吸煙煙蒂要丟出去時，碰到開關，煙蒂夾在絨布上〔絨布有被煙蒂
    燙燒痕跡〕，賓士車外表及內裝都一樣，分不清是誰的，指認時車身號碼已焊接
    過等語，尚屬相符，並有相片四紙、進口與貨物完〔免〕稅證明書、贓物認領保
    管收據、車輛失竊資料等資料可佐，是扣案車號ＣＨ─三六００號賓士車，其車
    身確屬黃輝雄使用之車號ＴＮ─六０三三號、引擎號碼ＷＤＢ0000000Ａ
    ０六０六二八號賓士車之車身，應屬無訛。惟被告丙○○、甲○○、乙○○均否
    認有竊取該車情事，參以黃輝雄使用之ＴＮ─六０三三號賓士車，係在雲林縣斗
    六市○○路廿九號前失竊，而被告甲○○住居桃園、被告乙○○住居台北縣，與
    雲林縣並無地緣關係；被告丙○○雖戶籍設於雲林縣口湖鄉，惟平常亦因經商關
    係，而住居桃園，已分別經被告陳明，並均有其年籍資料可按，在無具體事證證
    明彼等三人有共同竊取該車情事，自難僅憑黃輝雄使用之車號ＴＮ─六０三三號
    賓士車，其車身被換裝在被告丙○○上揭車號ＣＨ─三六００號賓士車上，率爾
    推斷係被告丙○○彼等三人所竊。再者，換裝車身及變更車身引擎號碼之借屍還
    魂，需具專業修車及板金技能，若無該等技能或相關設備，斷無更換及焊接之可
    能。本件被告三人均供稱彼等對車子外行，亦無其他事證足證彼等確曾從事汽車
    修理工作，當難僅憑車號ＣＨ─三六００號賓士車之車身條碼遭致焊接、及更換
    車身等情，即推斷係被告三人共同所為。又被告丙○○所有ＣＨ─三六００號賓
    士車，於八十五年九月五日至八十六年九月五日期間，向台灣中國航聯產物保險
    股份有限公司投保有汽車責任險，其中車體損失險保險金額七十四萬七千元、竊
    盜損失險保險金額為七十四萬七千元，有台灣中國航聯產物保險股份有限公司汽
    車保險單足憑。被告丙○○該車號ＣＨ─三六００號賓士車，既保有高額車體損
    失險及竊盜損失險，則被告林國明等人辯稱其對於雲林縣斗六地區不熟未竊盜等
    情，尚屬可採。又被告甲○○、乙○○二人，均僅受僱於被告丙○○，負責為被
    告丙○○出入駕車之人，彼等二人僅為受僱駕駛之人，亦無竊車及偽造文書之理
    由，是被告甲○○、丙○○彼等二人辯稱其等未竊車等情，應屬可採。又車號Ｃ
    Ｈ─三六００號賓士車、與車號ＴＮ─六０三三號賓士車，由於型式類似，外表
    及內裝都一樣，本難區分，此觀證人黃輝雄上揭證詞可明，且車身引擎號碼條碼
    又置於車子前駕駛座下，一般人並非容易看到，此觀相片自明，而車號ＣＨ─三
    六００號賓士車，又屬多人駕用，即被告丙○○、甲○○、乙○○三人均有駕用
    ，難認被告甲○○、乙○○等人對於更改車身條碼，均有認知之情事。此外，復
    查無其他積極證據足證被告彼等三人確有竊盜等犯行，揆諸前開說明，原判決諭
    知被告丙○○、甲○○、乙○○均無罪，並說明被告丙○○是否另涉收受贓物、
    或故買贓物情事，因公訴人起訴事實，與被告丙○○是否涉犯贓物罪嫌，基本社
    會事實不同，非起訴效力所及，法院自不得併予審究，宜由檢察官另行偵辦等語
    ，認事用法均無不當。
四、檢察官上訴意旨以：賓士汽車國內屬高級轎車，售價原不菲，覬覦者眾，然被害
    人丁○○失竊賓士車引擎、車身號碼經磨損後，裝於被告丙○○所有賓士車，而
    經詰以證人謝為雄（中華賓士車特約維修廠商）據其證述該公司為確保商譽，對
    維修員工、維修內容，均嚴於控管，不會發生以他人解體零件，換裝於送修車子
    上，惟原審對如此重要證人證詞不採，未見敘明理由，已有判決不備理由之嫌；
    參以，被害人所失竊賓士車排氣量為三一九九ＣＣ（即賓士三二○），然被告丙○○先前所購賓士車車型為三○○，二者車型不同，如有送修引擎，焉需換裝三
    二○引擎？再者，有投保責任險、竊盜險，亦非絕對不會另啟貪念，不能執此，
    遽斷無竊盜犯嫌；又被告丙○○雖居於桃園，然亦非無順路途中另啟貪慾之虞；
    衡諸，竊盜者欲借屍還魂，並非要自己親自為之，其可託由可信任之他人代為，
    因之有無專業修車及板金技能，已不重要，況被告甲○○、乙○○職司司機，焉
    有對車子均外行之理？又被查獲之失竊引擎、車身確裝於被告丙○○所有車上，
    被告等亦無證據足證上開汽車零件取自何處？焉能僅以推諉不知遽認其等無竊盜
    犯行等由，指摘原判決不當。按犯罪事實應依證據認定之，無證據不得推定其犯
    罪事實，刑事訴訟法第一百五十四條定有明文。所謂犯罪事實之證據，係指足以
    認定被告確有犯罪行為之積極證據而言，該項證據且須適合被告犯罪事實之認定
    ，始得採為斷罪資料（參見最高法院二十九年上字第三一○五號、五十三年台上
    字第二七五○號判例）。次按事實之認定，應憑證據，如未能發現相當證據，或
    證據不足以證明，自不能以推測或擬制之方法，為裁判基礎（參見最高法院四十
    年台上字第八十六號判例）。另苟積極證據不足證明犯罪事實，被告之抗辯或反
    證縱屬虛偽，仍不得資為積極證據應予採信之理由，此禁止推定罪狀法則，非僅
    為被告個人訴訟之利益而設，尤重於發見真實，以求國家刑罰權之正確行使，故
    若無可證明被告從事犯罪構成要件之積極證據，依其自辯過程蒐求、推測其究竟
    有無構成特定犯罪，應非法之所許，合先敘明。查本件被查獲之失竊引擎、車身
    確裝於被告丙○○所有車上，為不爭之事實，然失竊之引擎、車身為何會裝於被
    告丙○○所有車上，不單單是被告行竊他人之汽車後將該汽車之引擎、車身換裝
    於被告丙○○所有車上一種情況可以認定而已，亦有可能是被告之汽車撞壞後，
    找不詳之修配廠購買失竊車之引擎、車身換裝於自己撞壞之車上使用，如此被告
    係涉犯故買贓物罪，或無償收受偷竊之汽車引擎、車身等贓物改裝於自己撞壞之
    車上使用，如此被告係涉收受贓物罪，或有他種情況：：等等。本件上訴意旨所
    述各情，均屬推測之詞，有違上揭法條規定及判例要旨，不得作為被告有竊盜犯
    行之認定。至證人謝為雄（中華賓士車特約維修廠商）據其證述該公司為確保商
    譽，對維修員工、維修內容，均嚴於控管，不會發生以他人解體零件，換裝於送
    修車子上乙節，僅在陳述該公司維修工作之嚴謹而已，並非因該公司維修工作嚴
    謹，即可推定被告必有竊取被害人丁○○賓士車之犯行，是原審對證人謝為雄之
    證詞雖漏未予敘述，並不影響原判決對被告等三人被訴竊盜為無罪之審認。本件
    上訴為無理由，應予駁回。
據上論結，應依刑事訴訟法第三百六十八條，判決如主文。
本案經檢察官李傳來到庭執行職務。
中    華    民    國      八十九      年      六      月        一      日
                                  臺灣高等法院臺南分院刑事第三庭
                                      審判長法官  黃    聰    明
                                            法官  李    文    福
                                            法官  黃    三    哲
右正本證明與原本無異。
不得上訴。
                                      法院書記官  陳    淑    貞
中    華    民    國      八十九      年      六      月       二       日


司法院資訊處製作；財團法人民間司法改革基金會備份。
